臺灣士林地方法院刑事判決
111年度交簡上字第66號
上  訴  人  
即  被  告  王信雄


上列上訴人即被告因公共危險案件，不服本院於中華民國111年7
月29日所為111年度交簡字第24號第一審刑事簡易判決（起訴案
號：111年度偵字第8279號），提起上訴，本院管轄第二審之合
議庭判決如下：
    主  文
上訴駁回。
    犯 罪 事 實
一、王信雄於民國111年4月2日晚間某時許，在其當時位於臺北
    市南港區福德街339巷之居所內，飲用高粱酒後，可預見其
    吐氣所含酒精濃度達每公升0.25毫克以上，仍未待體內酒精
    成分消退，基於不能安全駕駛動力交通工具之犯意，於111
    年4月3日上午8時許，自前述居所騎乘車牌號碼000-000號普
    通重型機車上路。嗣王信雄於同日上午8時27分許，騎乘上
    開機車行至臺北市南港區南港路2段41巷口（公訴意旨誤載
    為南港路2段178巷口，經公訴檢察官當庭更正，下稱本案地
    點）前，經警發現王信雄滿臉通紅，遂當場對其攔查並施以
    吐氣酒精測試，測得其吐氣中所含酒精濃度為每公升0.27毫
    克，始發現上情。
二、案經臺北市政府警察局南港分局報告臺灣士林地方檢察署檢
    察官偵查起訴。
    理  由
壹、證據能力部分：
　　本判決引用被告以外之人於審判外之陳述，雖屬傳聞證據，
    然檢察官及被告王信雄於本院準備程序時均表示無意見，同
    意作為證據（見本院111年度交簡上字第66號卷【下稱本院
    卷】第43至45頁），本院審酌上開證據資料作成時之情況，
    尚無違法不當及證明力明顯過低之瑕疵，認為以之作為證據
    應屬適當，揆諸刑事訴訟法第159條之5第1項規定，均有證
    據能力。又本判決其他引用資以認定事實所憑之非供述證據
    ，並無證據證明係公務員違背法定程序所取得，依刑事訴訟
    法第158條之4反面解釋，亦有證據能力。
貳、實體部分：
一、本案認定犯罪事實所憑之證據及理由：
　　訊據被告王信雄固坦承有於上開時地飲用高粱酒後，於111
    年4月3日上午8時許騎乘上開機車上路，隨後經警攔查並施
    以吐氣酒精測試，測得其吐氣中所含酒精濃度為每公升0.27
    毫克等事實，惟矢口否認有何不能安全駕駛動力交通工具犯
    行，辯稱：當時我是停好車約3分鐘後，警察才來臨檢我，
    當下我是靜止的，且在這中間我有喝保力達B，所以我的酒
    測值才會超標云云。經查：
（一）被告於前開時、地飲用高粱酒後，於111年4月3日上午8時
      許騎乘上開機車上路，行至本案地點前，經警發現其滿臉
      通紅，遂當場對其攔查並施以吐氣酒精測試，測得其吐氣
      中所含酒精濃度為每公升0.27毫克等事實，業據被告於警
      詢、偵查、原審審理及本院審理時均坦承不諱（見臺灣士
      林地方檢察署111年度偵字第8279號卷【下稱偵卷】第10
      至11、33頁；本院111年度交易字第107號卷【下稱原審卷
      】第53頁；本院卷第42、46、65頁），並有呼氣酒精濃度
      測定表、臺北市政府舉發違反道路交通管理事件通知單、
      臺北市政府警察局吐氣酒精濃度檢測程序暨拒測法律效果
      確認單、經濟部標準檢驗局呼氣酒精測試器檢定合格證書
      、車號000-000號重型機車車輛詳細資料報表各1份（見偵
      卷第17至18、21至22頁）、查獲現場照片4張、臺北市○○
      區○○路0段00號及本案地點之GOOGLE街景照片2張（見原審
      卷第59至69頁）、臺北市政府警察局南港分局111年9月29
      日北市警南分刑字第1113009470號函檢附警員徐源鳳職務
      報告1份、酒測光碟1片（見本院卷第29至31頁，光碟置於
      本院卷後附光碟存放袋內）在卷可稽，是此部分之事實，
      首堪認定。
（二）被告雖已前詞置辯，然查：
　　1.證人即本案查獲被告之警員徐源鳳於原審審理時具結證稱
      ：當時被告是從世界明珠這一側直行過來，經過本案地點
      ，騎到紅磚人行道上，把車停在南港路2段25號這一側的
      騎樓後，才再往本案地點裡面的工地進去，我有親眼目睹
      被告騎車之過程，當時因為被告沒有戴口罩的地方紅紅的
      ，就覺得很奇怪，接著我就把警車停在旁邊，下車之後我
      就去盤查被告等語（見原審卷第48至49頁），核與被告於
      本院準備程序時供稱：我在騎車前一晚有在家喝高粱，於
      111年4月3日上午8時許我就騎車到本案地點，停好車後約
      3分鐘警員就來對我臨檢等語（見本院卷第42頁）相符，
      顯見被告遭警員實施酒測前，確實有騎乘上開機車至本案
      地點等情無誤，是縱其遭警員攔查實施酒測之當下已無駕
      車之行為，亦無解於其前確有不能安全駕駛機車之舉措，
      是被告此部分所辯，尚難憑以為有利被告之認定。
　　2.又關於被告上開所辯其於停車後至遭警員實施酒測前，究
      有無另行飲用保力達B乙節，經查：
　　⑴被告於警詢及偵查時均坦承犯行，並未提及此情（見偵卷
      第10至11、33頁）；於111年6月13日原審準備程序時亦未
      提及有飲用保力達B之行為（見本院111年度審交易字第40
      4號卷第24頁）；復於111年7月4日原審審理時則始稱：當
      天早上我有跟同事在旁邊的檳榔攤喝酒，喝的內容是半杯
      保力達B加飲料等語（見原審卷第33頁）；再於本院審理
      時陳稱：酒測前我是站在我停放機車的旁邊喝保力達B等
      語（見本院卷第65頁），觀諸被告歷次供述，其前均坦認
      犯罪，並未提及有飲用保力達B之情節，直至111年7月4日
      原審審理時始稱有上開行為，然就飲用保力達B之地點，
      前後供述亦不相符，是被告事後翻異前詞，改稱於停好車
      至酒測前另有飲用保力達B乙節，已非無疑。
　　⑵再者，證人徐源鳳於原審審理時又具結證稱：在我攔查到
      被告時，他只說昨天晚上有喝高粱，並沒有說到早上有喝
      保力達B，另外當下我沒有看到世界明珠之工人有在喝酒
      ，不過有看到他們停車或跟檳榔攤買檳榔，該檳榔攤裡面
      也沒有空間可以喝酒等語（見原審卷第50至51頁），而證
      人徐源鳳與被告素不相識，其等亦無仇恨或糾紛等情，業
      據被告自承在卷（見本院卷第66頁），衡情證人徐源鳳僅
      因當場目睹被告似有酒駕騎車之行為，方攔查被告並進行
      酒測處理，應無刻意設詞誣攀之可能性，證人徐源鳳上開
      證述內容，應有相當之可信性。況且，倘真有被告所稱於
      停車後另行飲用保力達B之情形，審酌保力達B含有酒精成
      分乙情，為常人眾所皆知之常識，果若被告當下確有飲用
      保力達B，此節自屬影響酒精濃度測定準確性之重大因素
      ，被告要無不告知在場警員徐源鳳，以免造成酒精測試錯
      誤之結果，甚致使其受有行政罰或遭移送刑罰偵辦之理。
      但不僅證人徐源鳳於本院審理時證稱未有此情，且被告於
      警詢，經警詢問有無其他意見陳述時，亦僅回答「實在。
      我好多年沒有碰酒是因為膝蓋不舒服才喝」等語（見偵卷
      第11頁），並未提及酒測前另有飲用保力達B等情，反而
      係強調前一晚會喝高粱之原因係膝蓋不舒服。基上，實難
      認被告嗣後辯稱其於停車後，另有飲用保力達B乙節屬實
      。
（三）至被告雖聲請調閱警員行車紀錄器或密錄器畫面，確認警
      員執法過程之合法性，然經本院函詢臺北市政府警察局南
      港分局警員，確認可否調閱上開畫面檔案，警員則回覆取
      締當下因行車紀錄器角度問題，未能拍攝到被告騎乘機車
      行駛人行道之畫面，又因事發突然，故密錄器未開啟，無
      法提供相關畫面等語，有臺北市政府警察局南港分局111
      年9月29日北市警南分刑字第1113009470號函檢附警員徐
      源鳳職務報告1份在卷可參（見本院卷第29至31頁），是
      被告所欲調取之行車紀錄器畫面並未拍攝到現場，而密錄
      器畫面亦不存在，事實上均無從調取，然被告本案犯行業
      經認定如前，是縱未能調閱上開畫面，亦無礙於本院對被
      告所為上開犯行之認定，併此敘明。
（四）綜上，被告主觀上已然認識體內有酒精成分殘留，足以影
      響其騎乘駕駛行為，對公眾往來安全存有潛在威脅，而有
      酒後駕駛動力交通工具之犯意，卻仍執意騎乘機車上路，
      且其嗣後吐氣所含酒精濃度已超過每公升0.25毫克，符合
      刑法第185條之3第1項第1款之構成要件。準此，本案事證
      明確，被告犯行堪以認定，應予依法論科。
二、論罪科刑及駁回上訴之理由：
（一）核被告所為，係犯刑法第185條之3第1項第1款之吐氣所含
      酒精濃度達每公升0.25毫克以上而駕駛動力交通工具罪。
（二）累犯加重說明：
　　1.本案公訴檢察官已依最高法院大法庭110年度台上大字第5
      660號裁定意旨，主張起訴書已記載構成累犯之事實及具
      體指明證明方法，並經被告表示意見（見本院卷第69頁）
      ，本院自應依法審酌是否依累犯加重，合先敘明。
　　2.又刑法第47條累犯原規定「應」加重最低本刑，依司法院
      大法官解釋釋字第775號解釋，於修法前暫時由法院裁量
      「得」加重最低本刑，法院應視前案（故意或過失）徒刑
      之執行完畢情形（有無入監執行完畢、是否易科罰金或易
      服社會勞動而視為執行完畢）、5 年以內（5年之初期、
      中期、末期）、再犯後罪（是否同一罪質、重罪或輕罪）
      等，綜合判斷累犯個案有無因加重本刑致生行為人所受的
      刑罰超過其所應負擔罪責的情形。即法院應於個案中審酌
      該當累犯加重要件者，加重最低本刑是否使其人身自由因
      此遭受過苛之侵害，以裁量是否依累犯規定加重最低本刑
      。查被告前於107年間，因不能安全駕駛之公共危險案件
      ，經本院以107年度湖交簡字第562號判決判處有期徒刑6
      月確定，於108年4月25日易科罰金執行完畢等情，有臺灣
      高等法院被告前案紀錄表1份在卷可稽，其於徒刑執行完
      畢後，5年內故意再犯本案有期徒刑以上之罪，係為累犯
      ，本院考量被告前有多次酒後駕車之公共危險前科紀錄，
      且上開執行完畢之案件亦為酒後駕車之公共危險案件，可
      見被告於前案執行完畢後，未能知所警惕並自我控管，故
      意再為本案犯行，因認本案依刑法第47條第1項規定加重
      其刑，尚符罪刑相當原則，並未致生行為人所受之刑罰超
      過其所應負擔罪責而使其人身自由因此遭受過苛之侵害，
      自無違反憲法比例原則之情事，爰依刑法第47條第1項規
      定，予以加重其刑。
（三）駁回上訴之理由：
　　　原審認被告涉犯刑法第185條之3第1項第1款吐氣所含酒精
      濃度達每公升0.25毫克以上而駕駛動力交通工具罪，罪證
      明確，因而適用刑事訴訟法第449條第2項、第3項，刑法
      第185條之3第1項第1款，第47條第1項、第41條第1項前段
      ，刑法施行法第1條之1第1項等規定，並審酌被告明知酒
      精成分對人之意識能力造成相當程度之影響，酒後駕車對
      其本身及一般往來之公眾均具有高度危險性，猶於酒後呼
      氣所含酒精濃度達每公升0.27毫克而不能安全駕駛動力交
      通工具之狀況下，騎乘機車上路，既漠視自己安危，亦罔
      顧公眾安全，佐以被告除上開構成累犯之前案紀錄外，尚
      有多次酒後駕車之公共危險經法院判刑之前案紀錄，有臺
      灣高等法院被告前案紀錄表1份在卷可考，竟不知警惕，
      再為本案相同犯行，顯然輕忽酒後駕車所可能造成之潛在
      性危險，法治觀念薄弱，本應予以嚴懲。惟考量其本次呼
      氣酒精濃度為每公升0.27毫克，相較經本院以107年度湖
      交簡字第562號判決處有期徒刑6月之前案所測得之呼氣酒
      精濃度每公升1.04毫克為輕，且本次被告亦未釀成其他事
      故，與前案被告因飲用酒類不能安全駕駛而擦撞其他車輛
      之狀況有異，犯罪情節均較前次為輕，再參以本次酒駕犯
      行距被告前次執行完畢已近3年，復斟酌被告犯後坦承犯
      行之犯後態度、於原審審理時自承之智識程度、家庭經濟
      狀況等一切情狀，量處有期徒刑6月，並諭知以新臺幣1,0
      00元折算1日之易科罰金折算標準，經核其認事、用法並
      無違誤，量刑亦屬妥適。從而，被告上訴否認犯行，業經
      本院審理如前，認被告犯罪事證明確，其所為之辯解均難
      予採取，是被告上訴為無理由，應予駁回。
據上論斷，應依刑事訴訟法第455條之1第1項、第3項、第368條
，判決如主文。
本案經檢察官鄭世揚提起公訴，檢察官余秉甄到庭執行職務。
中　　華　　民　　國　　111 　年　　11　　月　　24　　日
                  刑事第八庭　審判長法　官　楊廼伶
　　　　　　　　　　　　　　　　　　法　官　林正忠
　　　　　　　　　　           　　 法  官  葛名翔
以上正本證明與原本無異。
本判決不得上訴。
　　　　                            書記官  曾韻蒔
中　　華　　民　　國　　111 　年　　11　　月　　24　　日